臺灣高等法院花蓮分院民事判決　　　　　　　　　　　九十三年度上易字第三五號
　　　上　訴　人　丙○○
　　　訴訟代理人　劉秀真律師
　　　被　上訴人　甲○○
　　　訴訟代理人　王丕衍律師
右當事人間履行契約事件，上訴人對於中華民國九十三年二月二十三日臺灣臺東地方
法院九十年度訴字第一八五號第一審判決，提起上訴，本院判決如左：
      主      文
原判決關於駁回上訴人後開第二項之訴及訴訟費用之裁判均廢棄。
被上訴人應與貿證企業股份有限公司連帶給付上訴人新台幣壹佰貳拾伍萬柒仟肆佰元
及自民國九十二年六月三日日起至清償日止，按年息百分之五計算之利息。
第一、二審訴訟費用（除確定部分外）由被上訴人負擔。
本件假執行之聲請駁回。
      事      實
一上訴人聲明：(一)原判決關於駁回上訴人後開第二項之訴及該部分假執行之聲請暨命
　負擔該部分訴訟費用之裁判廢棄。(二)被上訴人應與貿證企業股份有限公司（以下簡
　稱貿證公司）連帶給付上訴人新台幣（以下同）一百二十五萬七千四百元及自民國
　（以下同）九十二年六月三日起至清償日按年息百分之五計算之利息。(三)願供擔保
　，請准宣告假執行。
二被上訴人聲明：上訴駁回。
三兩造之陳述與第一審判決記載相同者，予以引用。
四上訴人另補陳略稱：
  (一)系爭「合作協議書」第五條係乙○○代表貿證公司與被上訴人個人所簽訂之債務
    承擔約定。
  (二)被上訴人曾經於九十年間與加盟店開會時，親口對所有同盟商承諾有關貿證公司
    之權利義務均由其個人承接，已經就系爭債務為債務承擔。
  (三)系爭「合作協議書」第五條所指之「貿證公司財務部」係指被上訴人個人而言，
    乙○○又已該條之約定，將債務明細向被上訴人提出，上訴人自有權直接向被上
    訴人請求清償債務。
五被上訴人另補陳略稱：
  (一)上訴人並非系爭「合作協議書」之當事人，不得依據系爭「合作協議書」向被上
    訴人為請求。
  (二)系爭「合作協議書」明確記載「貿證公司財務部」不應任意曲解為被上訴人。
      理　　由
一本件上訴人在原審起訴主張：伊於八十九年三月九日與貿證公司簽訂「青子油」經
　銷加盟契約，加盟台東中正店及馬蘭店之經營。嗣被上訴人於九十年二月二十三日
  前後與貿証公司負責人乙○○共同邀約所有加盟店負責人在豐樂工業區總公司會議
  室內舉辦業務及產品檢討會，被上訴人當場向所有加盟商表示將承接貿證公司業務
  ，並承諾貿證公司與加盟店間之權利義務由其個人承接。嗣後因貿証公司無法依約
  於八十九年六月一日將青子油上市，上訴人遂於九十年三月二十九日對貿證公司終
  止契約，貿証公司並已同意返還上訴人加盟金及貨款共一百二十五萬七千四百元。
  嗣被上訴人再於九十年四月四日與乙○○（代表貿證公司）簽訂「合作協議書」，
  於第五條約明被上訴人應「償還貿証公司股東改組前之債務」，被上訴人顯然亦已
  與貿証公司訂立契約加入承擔貿證公司之債務。乙○○於簽訂該協議書後即依約將
  貿証公司之「債務明細」（包括貿證公司同意退還上訴人之一百二十五萬七千四百
　元債務）交給被上訴人，被上訴人已就貿證公司之債務為債務承擔等情，爰依清償
　債務之法律關係，求為命被上訴人應與貿証公司連帶清償前開債務之判決（原審判
　決貿證公司敗訴部分已經確定）；被上訴人則以：被上訴人與乙○○所簽訂「合作
　協議書」第五條之約定，僅係被上訴人向乙○○承諾提供資金而已，並非加入為債
　務人（即非併存之債務承擔），而係履行承擔，上訴人並非該履行承擔契約之當事
　人，無從直接向被上訴人請求清償。且系爭「合作協議書」已經被上訴人合法解除
　，上訴人再執此「合作協議書」請求甲○○給付，亦屬無據等語，資為抗辯。
二經查，由系爭「合作協議書」本文所記載：「茲甲○○先生（以下簡稱甲方）與乙
　○○先生（以下簡稱乙方）雙方就投資貿証企業股份有限公司所經營的輕質油類業
　務，以及另成立新公司經營相關業務等達成下列協議：」等內容觀之，系爭「合作
　協議書」係被上訴人與貿証公司法定代理人乙○○為解決二人之前投資貿証公司及
　爾後另成立公司之相關問題，以個人身分就雙方個人間及個人與新舊公司間之權利
　義務而為約定甚明。茲該「合作協議書」第四條約定：「甲乙雙方同意，由甲方（
　即被上訴人）負責籌設新公司，甲乙雙方各佔百分之五十之股份」，且再於第五條
　明定甲方（即被上訴人）的權利義務為：「償還貿証公司股東改組前之債務，債務
　明細由乙方提出（如附件），所有債權人應提出債權憑證與發票向貿証公司財務部
　直接提領，爾後若有非明細表所列之其他債務出現，由乙方自行負責」雙方顯然已
　經明確約定「債權人提出債權憑證及發票向『貿證公司財務部』領取『債務明細表
　』所列之金額」是「甲方」（即被上訴人）之權利義務，據此以觀，所謂「貿證公
　司財務部」顯然係指被上訴人依據系爭「合作協議書」所提供之資金而言。再參照
　嗣後被上訴人於九十年五月二十八日申請獲准設立「銓安國際科技股份有限公司」
　（以下簡稱銓安公司）（見原審卷(一)第四六頁），且即於次日（九十年五月二十九
　日）由貿證公司總經理乙○○及銓安公司總經理柯偉成共同具名公告：「由銓安公
　司承接原貿證公司台東分公司之所有資產及業務」並於該公告第四項載明：「原貿
　証公司在台東地區之授權經營加盟店，自即日起轉由銓安國際科技股份有限公司承
　接服務，雙方權利義務將另行訂定新合約書規範之」（見原審卷(一)第四八頁），系
　爭「合作協議書」已經進入執行階段無疑。
三又承接旗下擁有加盟店之企業，於承接前面對加盟商就承接後之權利義務預為溝通
  及約定，並取得加盟商之認同及支持，顯屬必要，故證人乙○○及林東盛（加盟商
  ）於本院準備程序所證：被上訴人曾於九十年二月二十三日前後在豐樂工業區貿証
  總公司會議室所舉行之業務及產品檢討會上，以口頭方式對所有加盟商概括承擔貿
  証公司與加盟商之權利義務，且因當時加盟店與貿証公司間已經發生履行債務之問
  題（因貿証公司並未供應產品），而新公司又尚未成立，故當時被上訴人所承諾承
  擔債務之主體是被上訴人個人等情（見本院卷第六二頁第一至二行），經核與常情
  及前述系爭「合作協議書」第五條所約定之內容相符，衡情確屬可信。又上訴人主
  張系爭債務屬於貿證公司依前述「合作協議書」第五條之約定向被上訴人所提出「
  債務明細」中之債務一節，被上訴人亦未爭執，系爭債務屬於被上訴人前述債務承
  擔範圍內之債務，甚為明顯。
四按就他人之財產或營業，概括承受其資產及負債者，因對於債權人為承受之通知或
  公告，而生承擔債務之效力，民法第三百零五條第一項定有明文。被上訴人既已於
  貿證公司所召開之業務會議中，當面對所有之加盟店（包括上訴人在內）以口頭承
  諾接受原貿證公司對所有加盟店之權利義務，並於嗣後與乙○○簽訂系爭「合作協
  議書」時明確約定被上訴人應依乙○○所提出「債務明細」之記載償還原貿證公司
  之債務，被上訴人顯然已經因其債務承擔之意思表示而加入為系爭債務之債務人無
  疑。而此債務承擔契約之成立，不因被上訴人嗣後與貿證公司解除契約而發生影響
  ，是被上訴人辯稱伊嗣後已經與貿證公司解除系爭「合作協議書」之契約一節即便
  屬實，亦於其已經承擔系爭債務之效力不生影響。上訴人依清償債務之法律關係請
　求被上訴人連帶如數清償債務，即應准許（民法第三百零五條第二項參照）。
五從而，原審依被上訴人之抗辯，所為上訴人不利之判決，即有未合，上訴論旨執此
　指摘原判決不當，求予廢棄，為有理由，應予廢棄改判如主文第二項所示。
六本件上訴利益未逾一百五十萬元，不得上訴第三審，上訴人所為假執行之聲請，核
  無必要，應予駁回。
七兩造其餘之攻擊或防禦方法及未經援用之證據，經本院斟酌後，認為均不足以影響
  本判決之結果，自毋庸逐一詳予論駁，併此敘明。
八據上論結，本件上訴為有理由，依民事訴訟法第四百五十條、第七十八條，判決如
  主文。
中　　　華　　　民　　　國　　九十三　　年　　　十　　　月　　 十五 　　日
                                    審判長法官  謝  志  揚
　　　　　　　　　　　　　　　　　　　　　法官　陳　淑　媛
                                          法官  何  方  興
右正本係照原本作成。
本件不得上訴。
                                    法院書記官  劉  妙  娘
中　　　華　　　民　　　國　　九十三　　年　　　十　　　月　　 十五 　　日
